【裁判字號】    97,台非,50
【裁判日期】    970221
【裁判案由】    危險駕駛交通工具
【裁判全文】
最高法院刑事判決                九十七年度台非字第五０號
上  訴  人  國防部最高軍事法院檢察署檢察長
被      告  甲○○
上列上訴人因被告危險駕駛交通工具案件，對於國防部北部地方
軍事法院中華民國九十六年十一月一日初審確定判決（九十六年
訴字第二一五號，起訴案號：國防部北部地方軍事法院檢察署九
十六年偵字第一九五號），認為違背法令，提起非常上訴，本院
判決如下：
    主  文
原判決撤銷。
甲○○服用酒類，不能安全駕駛動力交通工具而駕駛，處罰金新
台幣伍萬貳仟元；減為罰金新台幣貳萬陸仟元，如易服勞役，以
新台幣壹仟元折算壹日。
    理  由
非常上訴理由稱：「一、按判決不適用法則或適用法則不當者，
為違背法令，軍事審判法第一百九十六條定有明文。次按中華民
國九十六年罪犯減刑條例第二條第一項第三款規定『犯罪在中華
民國九十六年四月二十四日以前者，除本條例另有規定外，依下
列規定減刑：三、有期徒刑、拘役或罰金，減其刑期或金額二分
之一』、第七條規定『依本條例應減刑之罪，未經判決確定者，
於裁判時，減其宣告刑。依前項規定裁判時，應於判決主文同時
諭知其宣告刑及減得之刑』。二、查本件被告犯罪時間為民國九
十四年六月二十三日，係犯罪在九十六年四月二十四日前，且所
犯為陸海空軍刑法第五十四條第一項之罪，應有中華民國九十六
年罪犯減刑條例之適用，而原確定判決僅諭知處罰金新台幣五萬
二千元，如易服勞役以新台幣一千元折算一日，卻漏未同時諭知
減得之刑，原判決自有適用法則不當之違背法令。三、依軍事審
判法第二百二十六條提起非常上訴。」等語。
本院按判決不適用法則或適用不當者，為違背法令，軍事審判法
第一百九十六條定有明文。又「犯罪在中華民國九十六年四月二
十四日以前者，除本條例另有規定外，依下列規定減刑：一、死
刑減為無期徒刑。二、無期徒刑減為有期徒刑二十年。三、有期
徒刑、拘役或罰金，減其刑期或金額二分之一」、「依本條例應
減刑之罪，未經判決確定者，於裁判時，減其宣告刑。依前項規
定裁判時，應於判決主文同時諭知其宣告刑及減得之刑。」亦分
別為中華民國九十六年罪犯減刑條例第二條第一項第三款、第七
條所明定。本件原確定判決認定被告甲○○於九十四年六月二十
三日凌晨一時許，在桃園縣龜山鄉○○村○○街二三七號二樓住
處飲用威士忌約半瓶後，明知酒後已達於不能安全駕駛動力交通
工具之程度，仍於同日上午六時許駕駛車號二一三三－ＧＵ號自
用小客車，由桃園縣往台北市方向行駛，於同日上午六時五十七
分許行經台北市大安區○○○路○段二一八號時，為警攔檢，經
測得其吐氣所含酒精濃度達每公升０．六四毫克而查獲等情，因
而依陸海空軍刑法第五十四條第一項規定，論被告服用酒類，不
能安全駕駛動力交通工具而駕駛罪，處罰金新台幣五萬二千元。
惟被告犯罪時間為九十四年六月二十三日上午，係在中華民國九
十六年罪犯減刑條例所定減刑基準日即九十六年四月二十四日以
前，所犯合於同條例所規定減刑之要件，原審於該條例施行後之
九十六年十一月一日判決時，自應依該條例第二條第一項第三款
之規定減其宣告刑二分之一，並於裁判時，於判決主文同時諭知
其宣告刑及減得之刑，始為適法。乃原審法院僅於判決主文諭知
被告之宣告刑為「處罰金新台幣五萬二千元，如易服勞役以新台
幣一千元折算一日」，竟疏未同知諭知其依上開規定應減得之刑
，自難謂無不適用法則之違法。案經確定，且於被告不利，非常
上訴意旨執以指摘，洵有理由，應由本院將原判決撤銷另行改判
，以資救濟。
據上論結，應依軍事審判法第二百二十八條，刑事訴訟法第四百
四十七條第一項第一款但書，陸海空軍刑法第五十四條第一項、
第十三條，刑法第二條第一項、第四十二條第三項前段，中華民
國九十六年罪犯減刑條例第二條第一項第三款、第七條，判決如
主文。
中    華    民    國  九十七  年    二    月  二十一  日
                      最高法院刑事第九庭
                          審判長法官  謝  俊  雄
                                法官  陳  世  雄
                                法官  魏  新  和
                                法官  吳  信  銘
                                法官  徐  昌  錦
      本件正本證明與原本無異
                                      書  記  官
中    華    民    國  九十七  年    二    月  二十九  日
                                                     ｍ
附錄：本件論罪法條
陸海空軍刑法第五十四條第一項
服用毒品、麻醉藥品、酒類或其他相類之物，不能安全駕駛動力
交通工具而駕駛者，處一年以下有期徒刑、拘役或新台幣十萬元
以下罰金。


司法院資訊處製作；財團法人民間司法改革基金會備份。
